【裁判字號】    99,易,1478
【裁判日期】    990628
【裁判案由】    詐欺
【裁判全文】
臺灣臺北地方法院刑事判決              99年度易字第1478號
公  訴  人  臺灣臺北地方法院檢察署檢察官
被      告  甲○○
上列被告因詐欺案件，經檢察官聲請以簡易判決處刑（九十九年
度偵緝字第五二二號、第五二三號），本院受理後（九十九年度
簡字第一四二七號），認不宜以簡易判決處刑，改依通常程序審
理，被告於準備程序中先就被訴事實為有罪之陳述，經本院告以
簡式審判之旨，並聽取當事人之意見後，本院合議庭裁定行簡式
審判程序，判決如下：
    主  文
甲○○幫助意圖為自己不法之所有，以詐術使人將本人之物交付
，處有期徒刑肆月，如易科罰金，以新臺幣壹仟元折算壹日。
    事  實
一、甲○○明知將金融帳戶之存摺、金融卡及密碼提供予他人使
    用，將可能幫助他人遂行詐騙行為，仍基於幫助他人詐欺取
    財之犯意，於民國九十八年八月二十九日至同年九月九日前
    之某日間，在臺北市○○區○○街二一一號龍山寺門口，將
    其前於所申辦，分別於九十八年八月二十五日、同年月二十
    八日辦理掛失後重新取得存摺、金融卡及密碼之中華郵政股
    份有限公司（下稱中華郵政）臺北龍山郵局第000000
    000000000號帳戶（下稱中華郵政帳戶），及華南
    商業銀行股份有限公司（下稱華南銀行）中華路分行第00
    0000000000號帳戶（下稱華南銀行帳戶）之存摺
    、金融卡及密碼，一次提供予真實姓名、年籍不詳、自稱「
    陳先生」之成年人使用以幫助之。嗣該成年人即基於意圖為
    自己不法所有之犯意，於(一)九十八年九月九日十一時許，去
    電乙○○，佯稱：其遭他人冒用名義申辦行動電話，涉犯詐
    欺罪嫌，需依指示將款項匯至指定帳戶，否則財產將被扣押
    云云，致乙○○不疑有他，乃依該成年人之指示，於同日十
    六時四十一分許，匯款新臺幣（下同）四十九萬五千元至中
    華郵政帳戶內，旋遭該成年人提領一空；(二)九十八年九月十
    日九時許，去電丙○○，佯稱：其遭他人冒用名義申辦行動
    電話，涉犯詐欺、洗錢等罪嫌，需依指示將款項匯至指定帳
    戶，否則財產將被扣押云云，致丙○○不疑有他，乃依該成
    年人之指示，於同日十二時許，匯款七十萬元至華南銀行帳
    戶內，旋遭該成年人提領一空。嗣因乙○○、丙○○察覺有
    異，乃報警處理，而循線查知上情。
二、案經乙○○訴由臺北市政府警察局松山分局及臺北市政府警
    察局中正第二分局報告臺灣臺北地方法院檢察署（下稱臺北
    地檢署）檢察官偵查起訴。
    理  由
一、認定事實所憑之證據：
    上開事實一之部分，業據被告甲○○於本院九十九年六月十
    四日審理時供承不諱（本院當日審判筆錄參照），核與證人
    即告訴人乙○○、證人即被害人丙○○之證述情節大致相符
    （證人乙○○部分，臺北地檢署九十八年度偵字第二五八○
    八號卷第五頁至第七頁參照；證人丙○○部分，臺北地檢署
    九十八年度偵字第二六六○六號卷第十四頁至第十六頁參照
    ），並有郵政國內匯款執據一紙、渣打國際商業銀行股份有
    限公司匯款副通知書一紙、丙○○提供之存摺影本一紙、中
    華郵政九十八年九月二十九日儲字第○九八○○八三九一二
    號函檢送中華郵政帳戶之開戶資料及客戶歷史交易清單一份
    、華南銀行中華路分行九十八年九月二十三日中華路事第○
    九八一九一號函檢送華南銀行帳戶之開戶資料及存款往來明
    細表一份、臺北市政府警察局萬華分局九十九年三月二十三
    日北市警萬分刑字第○九九三○九一一二○○號函一份、華
    南銀行中華路分行中華路事字第○九九一一四號函檢送華南
    銀行帳戶之掛失紀錄一份、中華郵政臺北郵局九十九年六月
    十五日北營字第○九九一八○三九四九號函檢附中華郵政帳
    戶之掛失紀錄一份等件附卷可稽（臺北地檢署九十八年度偵
    字第二五八○八號卷第九頁、第十七頁至第十九頁，九十八
    年度偵字第二六六○六號卷第十七頁、第二四頁、第二五頁
    ，九十九年度偵緝字第五二二號卷第九頁至第十二頁，本院
    卷第二四頁、第二五頁、第五二頁參照），堪認被告所為任
    意性自白核與事實相符，堪予採信。綜上所述，本件事證明
    確，被告犯行堪以認定，應予依法論科。
二、論罪科刑之法律適用：
  (一)按刑法上之幫助犯，係對於犯罪與正犯有共同之認識，而以
    幫助之意思，對於正犯資以助力，而未參與實施犯罪之行為
    者而言（最高法院七十五年度臺上字第一五○九號、八十八
    年度臺上字第一二七○號判決亦同此意旨）。是以，如未參
    與實施犯罪構成要件之行為，且係出於幫助之意思提供助力
    ，即屬幫助犯，而非共同正犯。本件被告甲○○基於幫助之
    犯意，一次提供中華郵政帳戶及華南銀行帳戶之存摺、金融
    卡及密碼與真實姓名、年籍不詳、自稱「陳先生」之成年人
    ，該成年人利用被告之幫助，意圖為自己不法之所有，施用
    詐術使告訴人乙○○及被害人丙○○陷於錯誤，因而匯款至
    被告所提供之上揭帳戶內，是被告所為係參與詐欺罪構成要
    件以外之行為，且在無證據證明被告係以正犯而非以幫助犯
    之犯意參與犯罪之情形下，應認其所為係幫助犯而非正犯行
    為。是核被告所為，係幫助犯刑法第三百三十九條第一項詐
    欺取財罪。被告幫助他人犯上開詐欺取財之罪，爰依刑法第
    三十條第二項之規定，按正犯之刑減輕之。
  (二)被告以一幫助詐欺取財行為，使該成年人得以分別詐騙乙○○及丙○○，致其等陷於錯誤，因而交付財物，為想像競合
    犯，應依刑法第五十五條之規定從一重處斷。又被告係基於
    一個幫助詐欺之犯意，同時、地一次提供二個金融帳戶予該
    成年人，自應僅論以一幫助詐欺罪（最高法院九十六年度臺
    非字二五五號判決意旨參照）。
  (三)爰審酌被告在此不法份子犯案猖獗，利用帳戶掩飾、隱匿詐
    財贓款之事迭有所聞之際，竟仍一次提供二個金融帳戶供他
    人從事不法使用，間接導致犯罪集團因使用人頭帳戶，阻礙
    警方之查緝，致犯罪之追查趨於複雜困難，更造成告訴人及
    被害人財物之損失，嚴重危害交易秩序與社會治安，造成之
    危害非輕，本應予以嚴懲，惟其犯後終能坦承犯行，態度尚
    可，足認其尚有改過遷善之可能及其他一切情狀，量處如主
    文所示之刑，並諭知易科罰金之折算標準，以示懲儆。
據上論斷，應依刑事訴訟法第二百七十三條之一第一項、第二百
九十九條第一項前段，刑法第三百三十九條第一項、第三十條第
一項前段、第二項、第五十五條、第四十一條第一項前段，刑法
施行法第一條之一，判決如主文。
本案經檢察官謝憲杰到庭執行職務。
中    華    民    國    99    年    6     月    28    日
                  刑事第九庭    法  官  張詩芸
以上正本證明與原本無異。
如不服本判決應於收受送達後10日內向本院提出上訴書狀，並應
敘述具體理由；其未敘述上訴理由者，應於上訴期間屆滿後20日
內向本院補提理由書（均須按他造當事人之人數附繕）「切勿逕
送上級法院」。
                                書記官  顏淑華
中    華    民    國    99    年    6     月    28    日
附錄本案論罪科刑法條全文
中華民國刑法第三百三十九條
（普通詐欺罪）
意圖為自己或第三人不法之所有，以詐術使人將本人或第三人之
物交付者，處五年以下有期徒刑、拘役或科或併科一千元以下罰
金。
以前項方法得財產上不法之利益或使第三人得之者，亦同。
前二項之未遂犯罰之。

司法院資訊處製作；財團法人民間司法改革基金會備份。
